最高法院刑事判決　　　　　　九十六年度台上字第二六八四號
上　訴　人　台灣高等法院台南分院檢察署檢察官
上　訴　人
即　被　告　甲○○
選任辯護人　楊丕銘律師
上列上訴人等因被告違反廢棄物清理法案件，不服台灣高等法院
台南分院中華民國九十三年十一月二日第二審更審判決（九十三
年度上更(一)字第三四九號，起訴案號：台灣台南地方法院檢察署
九十年度營偵字第一二一五號），提起上訴，本院判決如下：
    主  文
原判決撤銷，發回台灣高等法院台南分院。
    理  由
本件原判決認定上訴人即被告甲○○，明知未依廢棄物清理法第
四十一條第一項（修正前為同法第二十條）之規定領有廢棄物清
除、處理許可文件，不得從事廢棄物清除、處理之工作，竟基於
概括之犯意，自民國九十年初起，接受台南縣鹽水鎮五戶養豬場
之委託，以每月每戶新台幣（下同）二千元之代價，代為支解廢
棄之病死豬，將之售予養殖業者處理；同年七月初起復連續三次
將病死豬之豬頭、排骨、內臟等廢棄物，載運至台南縣學甲寮浮
水橋處，倒入急水溪而污染水源，同年七月二十一日下午八時許
，又載運病死豬之豬頭、排骨、內臟等廢棄物至該處欲傾倒時，
經民眾發現報警查獲，並扣得病死豬之豬頭、排骨、內臟等廢棄
物共一百七十七公斤。案經台南縣警察局學甲分局報請台灣台南
地方法院檢察署檢察官偵查起訴等情，因而撤銷第一審之科刑判
決，改判依修正前刑法關於連續犯之例，論處被告連續未依廢棄
物清理法第四十一條第一項規定領有廢棄物處理許可文件，從事
廢棄物處理，酌處有期徒刑壹年陸月，固非無見。
惟查(一)被告之自白不得作為有罪判決之唯一證據，仍應調查其他
必要之證據，以察其是否與事實相符，為刑事訴訟法第一百五十
六條第二項所明定。本件原判決認定被告自九十年初起，受台南
縣鹽水鎮五戶養豬場之委託，以每月每戶二千元之代價，代為支
解廢棄病死豬，將豬肉售予養殖業者處理等犯行，無非以被告於
偵查中所供：其自九十年初起，受台南縣鹽水鎮五戶養豬場之委
託，代為支解廢棄病死豬，將豬肉售予養殖業者處理等語為其論
據。但卷證中並無其他補強證據，資以證明此部分之自白與事實
相符，是此部分之犯行，無異以被告之自白為論罪之唯一證據，
自非適法。(二)當事人聲請調查之證據，如法院認無調查之必要者
，應以裁定駁回之，或於理由中說明不予調查之理由。但如所聲
請調查之證據，與待證事實攸關，而未予調查者，自屬應於審判
期日調查之證據未予調查之違法。查被告於原審具狀辯稱：其自
九十年七月初起，接受領有廢棄物處理許可證之全利農工公司員
工陳裕文所委託，幫忙載運養豬場廢棄之病死豬，將部分之豬體
售予姜瑞興作為養殖業之飼料，全利農工公司為合法之廢棄物清
理業者，姜瑞興購買病死豬肉養魚未致環境污染，故上開行為，
應不成罪。而請求傳訊陳裕文、姜瑞興，原審亦認有傳訊之必要
，並指定九十三年十月十九日調查證據（見原審更(一)卷第二四、
三五、五六頁）。姜瑞興經傳喚，但未到庭，原審未再行傳、拘
，亦未說明毋庸調查之理由，自有調查職責未盡及理由不備之違
誤。(三)有罪判決書事實之認定與理由之說明必須互相一致，方為
合法。倘理由說明前後齟齬，按諸刑事訴訟法第三百七十九條第
十四款後段規定，自屬判決理由矛盾之當然違背法令。本件原判
決認定被告於九十年七月初起復連續三次將病死豬之豬頭、排骨
、內臟等廢棄物，載運至台南縣學甲寮浮水橋處，倒入急水溪而
污染水源，同年七月二十一日下午八時許，又載運病死豬之豬頭
等廢棄物至該處，欲傾倒時為警查獲等情。理由前段並說明被告
自承有自九十年七月初起連續多次將病死豬之豬頭、排骨、內臟
等廢棄物傾倒於急水溪等情。但後段又敘明：被告於同期間未將
病死豬傾倒入溪流，或將之支解售予他人養魚，或交由化製場處
理；僅於九十年七月二十一日下午八時許，載運病死豬之豬頭、
排骨、內臟等廢棄物，欲倒入急水溪前，為警查獲等情（見原判
決第二頁第一行起、倒數第二行起、第六頁第七行起）。其理由
說明，前後齟齬；則被告究有無於九十年七月初起復連續三次將
病死豬之內臟等廢棄物，載至急水溪傾倒而污染水源，事實欠明
，致本院無從判斷其適用法律當否之依據。檢察官及被告上訴意
旨分別指摘原判決不當，尚非全無理由，應認仍有撤銷發回更審
之原因。
據上論結，應依刑事訴訟法第三百九十七條、第四百零一條，判
決如主文。
中　　華　　民　　國　九十六　年　　五　　月　 十七 　日
                      最高法院刑事第四庭
                          審判長法官  莊　登　照
                                法官  洪　明　輝
                                法官  黃　一　鑫
                                法官  林　秀　夫
                                法官  徐　昌　錦
      本件正本證明與原本無異
                                      書  記  官
中　　華　　民　　國　九十六　年　　五　　月　二十二　日
                                                      Ｑ
